臺灣高雄地方法院刑事判決　　　　　　　　　　　　九十二年度訴字第二三九一號
　　公　訴　人　臺灣高雄地方法院檢察署檢察官
　　被　　　告　甲○○
　　指定辯護人　本院公設辯護人　乙○○
右列被告因違反槍砲彈藥刀械管制條例案件，經檢察官提起公訴（九十二年度偵字第
一六九三四號），本院判決如左：
    主  文
甲○○無罪。
    理  由
一、公訴意旨略以：甲○○於民國九十年間在其所竊得（竊盜案件業經判決確定）之
    機車置物箱內，發現一包具有殺傷力之爆裂物，竟未經許可無故將該包爆裂物以
    紅色短袖Ｔ恤包裹後，堆放在高雄市○鎮區○○街一五一之三號住處大樓之地下
    室內，迄於九十二年二月九日上午十一時十五分許，其祖母陳潘心委請涂鳳武前
    來清理雜物，並由大樓住戶黃李銀開啟地下室大門幫忙清理，俟黃李銀將裝有該
    爆裂物之塑膠袋丟向涂鳳武時，不慎掉落地面而發生爆炸，致出口處鐵門被炸出
    三個凹洞，門前散落一地爆裂物碎片、鐵珠、碎布及火藥殘渣，並使黃李銀、涂
    鳳武分別受有顏面挫傷及腳踝擦傷等傷害（受傷部分未據告訴），嗣經高雄市政
    府警察局前鎮分局會同憲兵循線查獲，因認被告涉犯槍砲彈藥刀械管制條例第七
    條第四項之非法持有爆裂物罪云云。
二、公訴人認被告有上開之犯行，無非係以：(一)被告甲○○之自白書及警詢與軍事法
    院檢察署偵查時之自白；(二)被害人涂鳳武及黃李銀之陳述；(三)證人黃雙發及陳潘
    心之證詞；(四)被害人黃李銀之診斷證明書、地下室出口處鐵門及出口處散落物之
    照片十八幀、刑事案件證物採驗紀錄表、爆裂物散落之現場手繪圖、內政部警政
    署刑事警察局鑑驗通知書等為主要依據。惟訊據被告堅決否認有何違反槍砲彈藥
    刀械管制條例犯行，辯稱：地下室是大家可以進出的，之前我是有在那裏堆放機
    車，但這些東西怎麼來的我不知道等語。
三、按犯罪事實應依證據認定之，無證據不得認定其犯罪事實；不能證明被告犯罪者
    ，應諭知無罪之判決，刑事訴訟法第一百五十四條第二項、第三百零一條第一項
    分別定有明文。又按刑事訴訟法第一百六十一條第一項規定：檢察官就被告犯罪
    事實，應負舉證責任，並指出證明之方法。對於其所訴之被告犯罪事實，應負提
    出證據及說服之實質舉證責任，倘所提出之證據，不足為被告有罪之積極證明，
    或其闡明之證明方法，無從說服法官以形成被告有罪之心證，基於無罪推定之原
    則，自應為被告無罪判決之諭知。而所謂認定犯罪事實之證據，係指足以認定被
    告確有犯罪行為之積極證據而言，如未發現相當證據，或證據不足以證明，自不
    能以推測或擬制之方法，以為裁判基礎；又告訴人之告訴，係以使被告受刑事訴
    追為目的，是其陳述是否與事實相符，仍應調查其他事實以資審認，始得為不利
    被告之認定。再者，刑事訴訟上證明之資料，無論其為直接證據或間接證據，均
    須達於通常一般人均不致於有所懷疑，而得確信其為真實之程度，始得據為有罪
    之認定，若其關於被告是否犯罪之證明未能達此程度，而有合理性懷疑之存在，
    致使無從形成有罪之確信，根據「罪證有疑，利於被告」之證據法則，即不得遽
    為不利被告之認定，其以情況證據（即間接證據）斷罪時，尤須基於該證據在直
    接關係上所可證明之他項情況事實，本乎推理作用足以確證被告有罪，方為合法
    ，不得徒憑主觀上之推想，將一般經驗上有利被告之其他合理情況逕予排除。
四、經查，本件係由陳潘心於九十二年二月九日上午十一時十五分許，委請涂鳳武清
    理位於高雄市○鎮區○○街一五一之三號住處大樓之地下室，並由大樓住戶黃李
    銀開啟地下室大門幫忙清理，俟黃李銀將置於地下室內裝有該爆裂物之塑膠袋丟
    向涂鳳武時，不慎掉落地面而發生爆炸，致出口處鐵門被炸出三個凹洞，門前散
    落一地爆裂物碎片、鐵珠、碎布及火藥殘渣，並使黃李銀、涂鳳武分別受有顏面
    挫傷及腳踝擦傷等傷害等情，業據被害人涂鳳武、黃李銀於警訊及偵查中陳述明
    確；並有被害人黃李銀之診斷證明書、刑案現場勘查報告、刑事案件證物採驗紀
    錄表、爆裂物散落之現場手繪圖、內政部警政署刑事警察局鑑驗通知書地下室出
    口處鐵門各一紙，及出口處散落物之照片十八幀附卷可稽，自可信為實在，然此
    仍無從證明該爆裂物被告所持有。
五、次者，本件陳潘心於警詢及偵查中係分別陳述：「我並不知道為何人所有，並不
    曉得何人出入，包裝內為塑膠袋乙只、紅布條」等語（見警卷第五頁背面）、「
    （問：地下室東西何人所有？）我不清楚，因在七十八年購買該屋時，地下室本
    來就堆積很多雜物，我去聖宮碰到壇主涂鳳武，就叫他來清理。」、「（問：塑
    膠袋內之物是否你姪子所有）不是。」等語（見偵查卷第十三頁），由此觀之，
    並不足以為被告持有該爆裂物之不利認定。
六、再者，證人黃雙發於警詢、偵查中固證述：「（問：於九十年七、八月時甲○○
    於地下室之情形？）當時我目擊他時，皆在拆機車車體及車牌，且把地下室佔為
    己有」等語（見警卷第六頁背面）、「當時有警員在場，我才向他們反應，甲○
    ○經常在地下室拆裝機車」等語（見偵查卷第十三頁背面），然被告固經常在該
    地下室拆裝機車，然亦不足以遽推論該爆裂物係於被告持有；況證人黃雙發於偵
    查中亦證：「該包物品何人所有，我不清楚」等語（見偵查卷第十四頁），故證
    人黃雙發之證言亦不足以為被告持有該爆裂物之不利認定。
七、又被告於軍事法院檢察署偵查時均陳稱該爆裂物不知從何而來，並未承認為其所
    持有；至於卷存之自白書固記載「地下室之前大部分都是在使用，有堆放一些我
    之前偷牽機車的零件、車身、安全帽之類的東西，這些東西都是我堆放的」等語
    ，然此亦僅能表明被告有使用該地下室堆放機車的零件、車身、安全帽之類的東
    西而已，且依證人黃雙發於警詢時證述「（問：該地下室何人使用？）為大眾使
    用」等語（見警卷第六頁背面），則該地下室既為大眾所得使用，自難僅憑被告
    於曾使用該地下室乙情，遽爾推論該爆裂物即為被告所放置，且為被告所持有。
八、另按「筆錄內所載之被告陳述與錄音或錄影之內容不符者，除有前項但書情形外
    ，其不符之部分，不得作為證據。」刑事訴訟法第一百零一條之一第二項定有明
    文。經查，本件被告警詢筆錄固記載「地下室的東西大部分是我堆放的，但爆裂
    物是原本放在我以前偷的機車置物箱內，我覺得怪怪的，所以我才把爆裂物堆放
    在地下室」等語，惟經本院當庭播放該警詢錄音帶，被告係回答「爆裂物我不知
    道從哪裏來，我想可能是之前放在偷來的機車的置物箱裡面的」等語，可知上開
    警詢筆錄因與錄音之內容不符，是依上開說明，該次警詢筆錄內容不符部分，自
    不得作為證據，準此該警詢筆錄自難為被告之不利認定。
九、綜上所述，本件依上開證據並不足以認定被告持有上開爆裂物，自難以槍砲彈藥
    刀械管制條例第七條第四項之非法持有爆裂物罪相繩。此外，公訴人復未提出其
    他證據足資證明被告確有其所訴之犯行，應認不能證明被告犯罪，揆諸前揭規定
    及判例意旨，依法應為被告無罪之諭知。
十、據上論斷，應依刑事訴訟法第三百零一條第一項，判決如主文。
中      華      民國    九十三    年      一      月     十五     日
                                  臺灣高雄地方法院刑事第十三庭
                                      審判長法  官  李勝琛
                                            法  官  陳明呈
                                            法  官  曾吉雄
右正本證明與原本無異。
如不服本判決，應於判決送達後十日內，向本院提出上訴狀。
                                            書記官  唐美玲
中    華    民    國    九十三    年       一      月        十五      日
